最　高　行　政　法　院　判　決　　　　　　　　　九十三年度判字第一六三六號
　　上　訴　人　財政部臺灣省北區國稅局
　　代　表　人　許虞哲
　　　　　　　　　　　　　　　.
　　被 上訴 人　尚朋堂股份有限公司
　　代　表　人　甲○○
右當事人間因貨物稅事件，上訴人對於中華民國九十三年六月二十四日臺北高等行政
法院九十二年度訴字第三九一號判決，提起上訴。本院判決如左：
　　主  文
原判決廢棄。
被上訴人在第一審之訴駁回。
第一審及上訴審訴訟費用均由被上訴人負擔。
    理　由
一、本件被上訴人係貨物稅產製廠商，涉嫌逾期辦理民國八十九年度元月份貨物稅申
    報，遲至同年二月十六日始辦理申報，經上訴人所屬基隆市分局查得，遂依貨物
    稅條例第二十九條規定，按應納稅額加徵百分之十滯報金新臺幣（下同）三一五
    、八三六元。被上訴人不服，循序提起行政訴訟。
二、被上訴人在原審主張：被上訴人八十九年二月十五日即已完成八十九年元月份貨
    物稅之計算並繳納，惟因年節金融繁忙，致延誤於同月十六日始向上訴人申報，
    依稅捐稽徵法第四十八條之二予以免罰，應為法理所容。為此訴請撤銷訴願決定
    及原處分。
三、上訴人則以：依貨物稅條例第二十九條第一項及財政部七十九年十月十八日臺財
    稅第000000000號、八十年八月二十八日臺財稅第八○○三一九四○四
    號函釋，凡逾規定期限申報者，縱已自行繳納稅款，仍應按其應納稅額加徵百分
    之十滯報金。被上訴人八十九年年二月十六日始辦理八十九年元月份貨物稅申報
    ，違反貨物稅條例第二十三條規定，雖非故意觸法，惟難謂無過失，依司法院釋
    字第二七五號解釋，仍應受罰。又本件滯報金之處罰，並未在財政部依稅捐稽徵
    法第四十八條之二所訂定「稅務違章案件減免處罰標準」（下稱減免標準）規範
    之列等語，資為抗辯。
四、原審斟酌全辯論意旨及調查證據結果，以：查貨物稅條例第二十三條規定：「產
    製廠商當月份出廠貨物之應納稅款，應於次月十五日以前自行向公庫繳納，並依
    照財政部規定之格式填具計算稅額申報書，檢同繳款書收據向主管稽徵機關申報
    ；無應納稅額者，仍應向主管稽徵機關申報。進口應稅貨物，納稅義務人應向海
    關申報，並由海關於徵收關稅時代徵之。」同條例第二十五條規定：「產製廠商
    逾第二十三條規定期限未申報者，主管稽徵機關應即通知於三日內繳稅補辦申報
    ，逾期仍未辦理者，主管稽徵機關應即調查，核定應納稅額補徵，逾期未繳納者
    ，得停止其貨物出廠，至稅款繳清為止。」同條例第二十九條規定：「產製廠商
    未依第二十三條規定期限申報計算稅額申報書，而已依第二十五條規定之補報期
    限申報納稅者，應按其應納稅額加徵百分之十滯報金，金額不得少於新臺幣三千
    元。產製廠商逾第二十五條規定補報期限，仍未辦理申報納稅者，應按主管稽徵
    機關調查核定之應納稅額加徵百分之二十怠報金，金額不得少於新臺幣九千元，
    前二項產製廠商無應納稅額者，滯報金為新臺幣三千元，怠報金為新臺幣九千元
    。」是依上開規定，必產製廠商未依第二十三條規定期限申報計算稅額申報書，
    且係於第二十五條規定之補報期限始繳納稅款者，始按其應納稅額加徵百分之十
    滯報金，亦即產製廠商除有未依第二十三條規定期限申報計算稅額申報書外，並
    有延遲繳納貨物稅而於第二十五條規定之補報期限始繳納稅額者，始有該條款之
    適用。本件被上訴人對於八十九年一月份應繳納之貨物稅，業已依規定於同年二
    月十五日繳納，並未逾期，僅未於同日申報，而有逾期一日申報之情事，核與上
    開法律之規定未盡相符，財政部七十九年十月十八日臺財稅第七九○三四二○六
    二號函稱：「主旨：貨物稅產製廠商違反貨物稅條例第二十三條規定，未依限辦
    理申報，縱於稽徵機關通知限期補辦申報之期限前自行繳稅申報，仍應依同條例
    第二十九條第一項規定加徵滯報金。」亦未說明產製廠商已依限繳納貨物稅，僅
    未及提出申報者，究應如何處罰。查財政部依據稅捐稽徵法第四十八條之二第二
    項之規定，所訂定之減免標準，對於未經檢舉及未經調查前，納稅義務人已補報
    補繳稅捐者，尚且定有減輕或免罰之規定，惟對法律所定情節較輕僅應科處滯報
    金者，於其在被檢舉或被調查前，已自動補報補繳者，卻獨漏減輕或免予科處滯
    報金之規定，顯有疏漏，亦造成稅制上之不公平。按法律繁複，其產生疏漏在所
    難免，各稽徵機關於執行課徵時，如發現上級機關所定之標準有所疏漏，造成顯
    然之不公平時，允宜以專案報請財政部核示如何處理，以維稅制之公允；本件如
    前所述，被上訴人繳納系爭貨物稅，並未逾期，其申報貨物稅雖逾期一日，惟亦
    係在被檢舉或調查前，即已自動補報，上訴人竟未報請其上級機關財政部核釋應
    如何處置，驟依貨物稅條例第二十九條第一項之規定，按被上訴人應納稅額加徵
    百分之十之滯報金，違反行政行為之公平原則，訴願決定未予糾正亦有未疏漏，
    被上訴人訴請撤銷為有理由，應予准許等，而將訴願決定及原處分（即復查決定
    ）撤銷，著由上訴人專案報請主管機關財政部核釋後，另為適當之處置。
五、原判決撤銷訴願決定及原處分，固非全然無見，惟七十九年一月二十四日修正之
    貨物稅條例第二十九條之立法理由為：「修正條文第二十三條已規定產製廠商當
    月份出廠貨物之應納稅額應於次月十五日以前自行申報繳納，其有逾期申報或逾
    第二十五條規定之補報期限仍未辦理申報者，自應加以處罰，爰參照所得稅法第
    一百零八條第一、二項規定，增訂本條，以資規範。」依上立法理由，可知只要
    逾期申報，即應予以處罰，是否於同條第二十五條規定補報期限內補報，係是否
    加重處罰之條件，並非以稽徵機關通知補報為處罰要件。財政部七十九年十月十
    八日臺財稅第000000000號函釋明貨物稅產製廠商違反貨物稅條例第二
    十三條規定，未依限辦理申報，縱於稽徵機關通知限期補辦申報之期限前自行繳
    稅申報，仍應依同條例第二十九條第一項規定加徵滯報金。上開函釋與貨物稅條
    例第二十九條立法意旨無違。又該條規定係處罰未依規定期限申報者，與稅款已
    否繳納無關，如未依規定申報及繳納，申報部分應依上開規定處以滯報金或怠報
    金外，未繳納部分則應依同法第三十一條規定加徵滯納金。如已於期限內繳納稅
    款，而未於期限內申報者，僅免加徵滯納金，仍應加徵滯報金或怠報金。本件被
    上訴人雖於期限內繳納貨物稅，但未於期限內申報，自應依貨物稅條例第二十九
    條規定處罰。原判決謂產製廠商除未依第二十三條規定期限申報計算稅額申報書
    外，並延遲繳納貨物稅而於第二十五條規定之補報期限始繳納稅額者，始有該條
    款之適用等語，與前述立法意旨不合，尚非可取。再查稅捐稽徵法第四十八條之
    二規定：「依本法或稅法規定應處罰鍰之行為，其情節輕微，或漏稅額在一定金
    額以下者，得減輕或免予處罰。前項情節輕微、金額及減免標準，由財政部擬訂
    ，報請行政院核定後發布之。」此係立法授權財政部就該法或稅法規定應處罰鍰
    之行為，擬訂於法定裁量標準下之減免裁罰之金額及標準，報請行政院核定後發
    布，未包括罰鍰以外之處罰，亦非任由各稅捐稽徵機關自行決定減免。本件係關
    於滯報金之處罰，不在該條減免範圍，財政部所定減免標準亦未就罰鍰以外之處
    罰訂定減免標準，自無從依稅捐稽徵法第四十八條之二或減免標準減免。被上訴
    人主張應依稅捐稽徵法第四十八條之二免罰，洵無足採。至稅捐稽徵法第四十八
    條之一第一項規定：「納稅義務人自動向稅捐稽徵機關補報並補繳所漏稅款者，
    凡屬未經檢舉、未經稽徵機關或財政部指定之調查人員進行調查之案件，左列之
    處罰一律免除，其涉及刑事責任者，並得免除其刑：一、本法第四十二條至第四
    十五條之處罰。二、各稅法所定關於逃漏稅之處罰。」得免罰範圍限於該法第四
    十二條及第四十五條之處罰及各稅之漏稅罰，不包括貨物稅第二十九條第一項之
    滯報金。是上訴人縱係自動補報，仍不得適用該條規定免罰。原判決認財政部所
    訂減免標準，對於未經檢舉及未經調查前，納稅義務人已補報補繳稅捐者，尚且
    定有減輕或免罰之規定，惟對法律所定情節較輕僅應科處滯報金者，於其在被檢
    舉或被調查前，已自動補報補繳者，卻獨漏減輕或免予科處滯報金之規定，顯有
    疏漏，亦造成稅制上之不公平。上訴人應專案報請財政部核示如何處理，以維稅
    制之公允云云，於法不合。被上訴人既逾期申報，違反貨物稅條例第二十三條規
    定，合於同條例第二十九條第一項處罰要件，上訴人依該規定處被上訴人應納稅
    額百分之十滯報金，並無違誤，訴願決定予以維持，應無不當。至被上訴人係自
    動補報，處百分之十滯報金是否過重，稅捐稽徵法第四十八條之一及第四十八條
    之二未列為減免範圍，是否妥適，係立法政策及應否修法問題，非法院所得審究
    。原判決撤銷訴願決定及原處分，與規定不合，上訴意旨執此指摘，聲明廢棄，
    為有理由，應由本院將原判決廢棄，並駁回被上訴人在原審之訴。
六、依行政訴訟法第二百五十六條第一項、第二百五十九條第一款、第九十八條第三
    項前段，判決如主文。
中    華    民    國      九十三      年      十二      月      十六    日
                    最 高 行 政 法 院 第 一 庭
                                審 判 長 法  官　　　黃　綠　星
                                         法  官      陳　秀　美
                                         法  官　　　吳  明  鴻
                                         法  官　　　蔡  進  田
                                         法  官　　　黃  璽  君
右  正  本  證  明  與  原  本  無  異
　　　　　　　　　　　　　　　　　　　　 法院書記官　邱　彰　德
中　　華　　民　　國　　九十三　　　年　　　十二　　　月　　　十七　　　日
